【裁判字號】    98,交聲,2862
【裁判日期】    990127
【裁判案由】    聲明異議
【裁判全文】
臺灣高雄地方法院交通事件裁定        98年度交聲字第2862號
原處分機關  交通部公路總局高雄區監理所
異  議  人  甲○○
上列異議人因違反道路交通管理處罰條例事件，對於交通部公路
總局高雄區監理所中華民國98年9 月7 日所為之處分（原處分：
高監自裁字第裁80-NE0000000號），聲明異議，本院裁定如下：
    主  文
異議駁回。
    理  由
一、異議意旨略以：異議人甲○○於民國97年12月12日下午4 時
    33分許，駕駛車牌號碼ZX-8978 號自小客車行經台28線道崙
    頂路段時，因於有燈光號誌之交岔路口闖紅燈，經員警製單
    舉發，而原處分機關即交通部公路總局高雄區監理據以裁處
    罰鍰新臺幣（下同）5 千4 百元，並記違規點數3 點。惟異
    議人並未居住於戶籍地即高雄縣鳳山市○○路71號4 樓，實
    際上係居住在高雄市新興區○○○路19號11樓之1 ，違規通
    知單僅寄到上開戶籍地，並未寄到居所地，故異議人不知有
    罰單一事，為此依法聲明異議，請求撤銷原處分，並裁處最
    低金額之罰鍰等語。
二、按汽車駕駛人，行經有燈光號誌管制之交岔路口闖紅燈者，
    處1 千8 百元以上5 千4 百元以下罰鍰，並記違規點數3 點
    ，道路交通管理處罰條例第53條第1 項、第63條第1 項第3
    款分別定有明文。本件異議人於上揭時間駕駛上開自小客車
    ，行經上揭地點時，因於有燈光號誌之交岔路口闖紅燈之情
    形，經員警予以舉發，原處分機關並據以裁處罰鍰5 千4 百
    元，並記違規點數3 點乙節，此為異議人所不否認，並有交
    通部公路總局高雄區監理所高監自裁字第裁80-NE0000000號
    違反道路交通管理事件裁決書1 份附卷可稽，此部分事實堪
    予認定。
三、又處理違反道路交通管理事件，有關文書送達之程序，準用
    行政程序法送達之規定，違反道路交通管理事件統一裁罰基
    準及處理細則第5 條定有明文。另行政程序法中對於文書送
    達，於應受送達人之住居所、事務所或營業所為之。但在行
    政機關辦公處所或他處會晤應受送達人時，得於會晤處所為
    之；於應送達處所不獲會晤應受送達人時，得將文書付與有
    辨別事理能力之同居人、受僱人或應送達處所之接收郵件人
    員；又送達不能依前2 條規定為之者，得將文書寄存送達地
    之地方自治或警察機關，並作送達通知書2 份，1 份黏貼於
    應受送達人住居所、事務所、營業所或其就業處所門首，另
    1 份交由鄰居轉交或置於該送達處所信箱或其他適當位置，
    以為送達。前項情形，由郵政機關為送達者，得將文書寄存
    於送達地之郵政機關。寄存機關自收受寄存文書之日起，應
    保存3 個月，行政程序法第72條第1 項、第73條第1 項、第
    74條分別定有明文。經查，本件異議人之戶籍地以及上開自
    小客車登記之車籍地址均為高雄縣鳳山市○○路71號4 樓，
    異議人於98年9 月2 日始將其戶籍地遷至高雄市新興區○○
    ○路19號11樓之1 ，而車籍地址迄今仍為高雄縣鳳山市○○
    路71號4 樓等情，有異議人之個人基本資料查詢結果及車號
    查詢汽車車籍資料各1 份在卷可稽。又本件舉發通知單係由
    郵政機關對異議人當時之戶籍地、車籍地址即高雄縣鳳山市
    ○○路71號4 樓為送達，惟因未獲會晤本人，且當時亦無其
    他有辨別事理能力之同居人、受僱人或應送達處所之接收郵
    件人員代為收受，嗣郵政機關於98年3 月12日依法將文書寄
    存於當地之鳳山新甲郵局以為送達等情，有高雄縣政府警察
    局湖內分局送達證書1 份在卷可查，依前揭規定，本件舉發
    通知單已生合法送達效力。再者，因行政機關數目眾多，各
    機關均有其職務範圍，於此範圍內，若有寄發文書促使特定
    民眾行使權利或履行義務之必要時，自應依法予以通知，並
    依各機關於其執行職務過程中所取得與民眾有關之資料而據
    以通知即足，非謂各機關於寄送文書予民眾之前，即應先行
    向各其他行政機關、單位一一查詢特定民眾之個人資料，以
    確保無論如何該文書皆能順利送達給特定民眾，並由民眾親
    自收受始謂送達合法，否則上開有關補充送達、寄存送達之
    規定豈非虛設？以交通違規事件之處罰為例，此種案件係大
    量而反覆性之行政行為，監理機關礙於人力、時間之短絀，
    以及經濟效益成本之考量下，若監理機關已於權責範圍內查
    明違規行為人之最新戶籍地、車籍地址，並向該地址為送達
    ，依上開規定，其送達即屬合法，實無從要求監理機關應再
    逐一向其他行政機關查詢違規行為人是否確實居住於上開地
    址。況且本件異議人既未實際居住於戶籍地，本應向戶政機
    關辦理變更戶籍地址，並依道路交通安全規則第23條第1 項
    規定，向公路監理機關辦理車籍地變更登記，以利與公路監
    理事項有關之文書得順利送達，此對異議人而言並非難事，
    相較之下，若苛求監理機關須逐一向其他行政機關查詢違規
    行為人是否確實住在戶籍地、車籍地，勢需耗費大量時間勞
    力調查，此種責任分配上顯非合理。故異議人另辯稱其實際
    上並未居住於戶籍地，而稅務機關既然可將文書寄到其居所
    地，何以監理機關無法查明其居所地云云，顯非可採。
四、綜上所述，本件異議人駕駛上開自小客車，於上揭時、地有
    闖紅燈之違規情事既可認定，而本件舉發通知單亦已合法送
    達於異議人之住所地即戶籍地，是原處分機關依道路交通管
    理處罰條例第53條第1 項、第63條第1 項第3 款規定以及違
    反道路交通管理事件統一裁罰基準表之相關內容，而裁處異
    議人罰鍰5 千4 百元，並記違規點數3 點，於法並無不合。
    故本件異議並無理由，應予駁回。
五、據上論斷，應依道路交通案件處理法第19條，裁定如主文。
中    華    民    國    99    年    1     月    27    日
                        交通法庭  法  官  陳芸珮
以上正本證明與原本無異。
如不服本裁定，應於收受送達後5 日內向本院提出抗告狀。
中    華    民    國    99    年    1     月    27    日
                                  書記官  蔡淑貞


司法院資訊處製作；財團法人民間司法改革基金會備份。
